臺灣屏東地方法院民事判決
111年度簡上附民移簡字第3號
原      告  蔡佳芹  



被      告  張詠偉  
上列當事人間請求侵權行為損害賠償事件，原告提起刑事附帶民
事訴訟，經本院刑事庭裁定移送前來（111年度簡上附民字第8號
），本院於民國111年11月21日言詞辯論終結，判決如下：
    主      文
被告應給付原告新臺幣4萬元，及自民國111年7月16日起至清償
日止，按週年利率百分之5計算之利息。
原告其餘之訴駁回。
訴訟費用由被告負擔10分之4，餘由原告負擔。
    事實及理由
一、按因犯罪受損害之人於地方法院刑事簡易訴訟程序第二審提
    起附帶民事訴訟，裁定移送民事庭時，應移送該地方法院民
    事庭依民事簡易第二審訴訟程序審理之，修正後辦理民事訴
    訟事件應行注意事項第199點定有明文。本件原告於本院刑
    事簡易訴訟程序第二審（111年度簡上字第42號）提起附帶
    民事訴訟，經裁定移送民事庭，依上開說明，應依民事簡易
    第二審訴訟程序審理而為初審裁判，合先敘明。
二、原告主張：伊及訴外人郭泳賢為執行巡邏勤務之屏東縣政府
    警察局屏東分局崇蘭派出所警員，被告於民國110年1月25日
    晚上8時28分許，騎乘車牌號碼000-0000號普通重型機車，
    沿屏東縣屏東市自由路由東往西行駛，行經該路與同市洛陽
    街交岔路口時，因違規闖越紅燈左轉，伊及郭泳賢發覺後，
    隨即開啟警示燈，騎乘警用機車上前攔查，並依法製作舉發
    違反道路交通管理事件通知單。詎被告因不滿遭開單，明知
    伊身著警察制服，係依法執行職務之公務員，竟基於侮辱公
    務員及公然侮辱之犯意，於同日晚上8時31分許，在屏東縣○
    ○市○○街00號前多數人得以共見共聞之場所，以「你不要在
    那邊擋路好不好！閃開一點啦！」、「去你的派出所勒！」
    、「年終了是缺錢逆啊？」、「寫字快一點！不會寫字喔？
    」、「執行公務勒！執行公務想要幹嘛就幹嘛」、「祝你拿
    到這筆錢去看醫生蛤！」等語辱罵伊，足以貶損伊之人格及
    社會評價。被告不法侵害伊之名譽權，依民法第184條第1項
    前段及第195條第1項前段規定，伊得請求被告加計法定遲延
    利息賠償伊非財產上之損害新臺幣（下同）10萬元等語，並
    聲明：被告應給付原告10萬元，及自起訴狀繕本送達翌日起
    至清償日止，按週年利率百分之5計算之利息。
三、被告則以：伊對於原告主張之侵權事實及其得依侵權行為法
    律關係向伊請求損害賠償，並不爭執。惟伊之行為雖不足取
    ，但惡性尚非重大，且伊尚須扶養2名子女及岳母，經濟狀
    況並不富裕，依兩造之身分、地位及經濟能力，原告請求伊
    賠償之慰撫金數額尚屬過高，應以2 萬元較為相當等語，資
    為抗辯，並聲明：原告之訴駁回。
四、本院得心證之理由：
(一)按因故意或過失，不法侵害他人之權利者，負損害賠償責任
    ；不法侵害他人之身體、健康、名譽、自由、信用、隱私、
    貞操，或不法侵害其他人格法益而情節重大者，被害人雖非
    財產上之損害，亦得請求賠償相當之金額，民法第184條第1
    項前段及第195條第1項前段定有明文。又名譽為人格之社會
    評價，名譽有無受損害，應以社會上對個人評價是否貶損作
    為判斷之依據，苟其行為足以使他人在社會上之評價貶損，
    不論故意或過失均可構成侵權行為，其行為不以廣佈於社會
    為必要，僅使第三人知悉其事，亦足當之（最高法院90年度
    台上字第646號判決意旨參照）。本件原告主張之事實，為
    被告所不爭執，且刑事部分，被告業經本院刑事簡易庭以11
    0年度簡字第1327號判處侮辱公務員罪刑拘役40日，如易科
    罰金，以1,000元折算1日，被告不服提起上訴，復經本院刑
    事合議庭以111年度簡上字第42號判決駁回其上訴，已告確
    定，有上開刑事判決在卷足憑（見本院卷第21至23、123至1
    27頁），並經本院調閱上開刑事案件偵、審卷宗查明屬實，
    原告主張之事實，自堪信為實在。被告於原告執行公務之際
    ，在公眾場所對原告所言「你不要在那邊擋路好不好！閃開
    一點啦！」、「去你的派出所勒！」、「年終了是缺錢逆啊
    ？」、「寫字快一點！不會寫字喔？」、「執行公務勒！執
    行公務想要幹嘛就幹嘛」、「祝你拿到這筆錢去看醫生蛤！
    」等語，依當時之情境而論，顯然具有嘲弄、奚落原告之意
    思，客觀上足使原告感到難堪及被羞辱，並致其人格及社會
    評價受到貶損，自屬侵害原告之名譽權，且原告在精神上亦
    必受有相當之難堪與痛苦，則原告依前揭規定，請求被告賠
    償其所受非財產上之損害，自屬有據。
(二)按慰撫金之賠償須以人格權遭遇侵害，使精神上受有痛苦為
    必要，其核給之標準固與財產上損害之計算不同，然非不可
    斟酌雙方身分資力與加害程度，及其他各種情形核定相當之
    數額；以人格權遭遇侵害，受有精神上之痛苦，而請求慰撫
    金之賠償，其核給之標準，須斟酌雙方之身分、資力與加害
    程度及其他各種情形核定相當之數額，且所謂「相當」，應
    以實際加害情形與其名譽影響是否重大及被害人之身分、地
    位與加害人之經濟情況等關係定之（最高法院51年度台上字
    第223號、86年度台上字第3537號判決意旨參照）。經查，
    原告為大學畢業學歷，現任警察，每月收入約6萬元，名下
    有自住之房產1筆及汽、機車各1輛；被告則為大學研究所畢
    業學歷，現為國中教師，每月收入約7萬元，名下有房產2筆
    、汽車1輛及投資13筆等情，經兩造陳明在卷(見刑案警卷第
    3頁及本院卷第119頁)，並有戶籍資料及稅務電子閘門財產
    所得調件明細表在卷可稽(見刑案警卷第30頁及本院卷第53
    至55、65至72頁)。本院審酌被告因不滿交通違規遭開單，
    遽以上開言詞侮辱依法執行職務之原告，行為顯然失控，並
    考量兩造之身分、地位、經濟能力及本件不法侵害之情節等
    一切情狀，認原告請求被告賠償之慰撫金以4萬元為相當，
    超過部分，於此範圍內，應予准許。超過部分，應予駁回。
五、綜上所述，本件原告依侵權行為法律關係，請求被告給付其
    10萬元，及自起訴狀繕本送達翌日(即111年7月16日)起至清
    償日止，按週年利率百分之5計算之利息，於如主文第1項所
    示範圍內，為有理由，應予准許。逾此範圍，非有理由，應
    予駁回。又本件係依民事簡易第二審訴訟程序所為初審判決
    ，其訴訟標的金額未逾民事訴訟法第466條所定之金額（即1
    50萬元），不得依同法第436條之2第1項規定，逕向最高法
    院提起上訴，一經判決即告確定，故毋庸就原告勝訴部分，
    依職權為假執行之宣告，附此說明。
六、據上論結，本件原告之訴一部為有理由，一部為無理由，依
    民事訴訟法第79條，判決如主文。
中　　華　　民　　國　　111 　年　　12　　月　　1 　　日
                  民事第二庭    審判長  法  官  凃春生
                                        法  官  薛全晉
                                        法  官  俞亦軒　
正本係照原本作成。
本判決不得上訴。
中　　華　　民　　國　　111 　年　　12　　月　　1 　　日
　　　　　　　                          書記官　鍾思賢